【裁判字號】    91,上,244
【裁判日期】    920424
【裁判案由】    損害賠償
【裁判全文】
臺灣高等法院高雄分院民事判決  九十一年度上字第二四四號
      上  訴  人  乙○○
      被  上訴人  甲○
右當事人間請求損害賠償事件，上訴人對於中華民國九十一年七月二十六日臺灣高雄
地方法院九十年訴字第三一六六號第一審判決提起上訴，並於本院擴張其訴，本院判
決如左：
      主      文
原判決關於駁回上訴人後開第二項之訴部分及除確定部分外之訴訟費用之裁判均廢棄
。
被上訴人應再給付上訴人新台幣捌萬貳仟捌佰元及自九十二年四月十日起至清償日止
，按年息百分之五計算之利息。
被上訴人應給付上訴人新台幣壹佰零陸萬玖仟捌佰伍拾元及自九十二年四月十日起
至清償日止，按年息百分之五計算之利息。
其餘上訴及在本院其餘擴張之訴均駁回。
第一、二審及擴張之訴之訴訟費用除確定部分外，由被上訴人負擔十分之四，餘由上
訴人負擔。
      事實及理由
一、被上訴人經合法通知，未於言詞辯論期日到場，核無民事訴訟法第三百八十六條
    所列各款情形，爰依上訴人之聲請，由其一造辯論而為判決。又上訴人主張於原
    審請求醫療費用後，又繼續治療，再交付醫療費用新台幣（下同）一萬五千四百
    一十元，暨喪失勞動能力二百四十二萬零九十八元，及上訴部分遲延利息自九十
    二年四月十日起算核屬擴張及減縮應受判決事項之聲明，依民事訴訟法第四百四
    十六條第一項但書、第二百五十五條第一項第三款規定，自應准許。
二、上訴人起訴主張：被上訴人於八十九年七月三十日上午九時四十五分許，駕駛自
    用小客車，沿高雄縣鳳山市○○路由南往北行駛，途經高雄縣鳳山市○○路與南
    京路口意欲轉入新富路時，因疏於注意，致與上訴人所騎機車互撞，使上訴人頸
    椎受傷併第四、五節椎間盤突出，左側上、下肢功能喪失。上訴人因傷在原審辯
    論終結前已支出醫療費用二十四萬九千五百零六元，營養食品費用八萬一千六百
    元，往返醫院治療之計程車車資十一萬五千一百二十元，看護費用九十六萬九千
    元，工作收入損失七十三萬九千二百元，機車修復費用九千六百十元，將來之復
    健費用三十六萬元。又上訴人因傷精神受有痛苦，被上訴人應賠償上訴人非財產
    上損害七十六萬元，合計三百二十八萬四千零三十六元，爰基於侵權行為之法律
    關係，求為命被上訴人如數給付及法定遲延利息之判決（原審判決被上訴人應給
    付上訴人七十三萬二千零一十八元及法定遲延利息，此部分未據被上訴人聲明不
    服而告確定。其餘部分駁回上訴人之請求，駁回部分上訴人僅就計程車資上訴請
    求十一萬五千一百二十元及非財產上損害上訴請求三十六萬元；另擴張請求醫療
    費用二萬六千四百十六元及喪失勞動能力部分二百四十二萬零九十八元。並為下
    列之聲明：
  (一)原判決關於駁回上訴人後開第二項之訴部分之裁判廢棄。
  (二)右開廢棄部分，被上訴人應再給付上訴人四十七萬五千一百二十元，及自九十二
    年四月十日起至清償日止，按年息百分之五計算之利息。
  (三)被上訴人應再給付上訴人二百四十四萬六千五百十四元及自九十二年四月十日起
    至清償日止，按年息百分之五計算之利息。
三、被上訴人未於言詞辯論期日到場，亦未提出書狀作何聲明或陳述。
四、上訴人主張：被上訴人駕駛自用小客車撞傷上訴人，有長庚紀念醫院、安泰醫院
    、高雄市立小港醫院等診斷證明書為證。且為被上訴人於原審所不爭執，而被上
    訴人因傷害罪行，經法院判處罪刑確定，亦有高雄縣警察局鳳山分局鳳警刑移字
    第一七九一號刑案偵查卷宗、台灣高雄地方法院檢察署八十九年度偵字第二八一
    一一號偵查卷宗、台灣高雄地方法院九十年度交易字第五九號交通事件卷宗及本
    院九十年度交上易字第二九四號刑事判決等影本在卷可參，足證被上訴人確有因
    過失不法侵害上訴人權利之事實。
五、按因故意或過失不法侵害他人之權利者，負損害賠償責任，民法第一百八十四條
    第一項前段定有明文。查上訴人於原審請求被上訴人給付之醫療費用，業據原審
    依法為一部分准許，一部分駁回之判決。惟據上訴人陳稱：關於醫療費用部分，
    於原審判決後，上訴人又陸續支出安泰醫院三千零九十元、小港醫院一千一百六
    十元、長庚醫院三千五百五十元、右東醫院一萬八千六百一十六元，合計二萬六
    千四百十六元，為此於本院追加請求（擴張聲明）上開金額等語。但查上訴人所
    提長庚醫院醫療費用收據，自九十年十一月二十八日起至九十一年八月十九日止
    ，其自付之金額為一千七百三十元（見本院卷四四頁至五六頁）。上訴人所提小
    港醫院之收據自九十年十一月二十八日起至九十一年八月十九日止，其自付之金
    額為二百八十元（見本院卷三八頁至四三頁）。上訴人所提長庚醫院收據，自九
    十年十一月二十八日起至九十一年八月十九日止，其自付之金額為一萬一千六百
    六十元（見本院卷五七頁至六六頁）。上訴人所提安泰醫院收據，自九十年十一
    月二十八日起至九十一年八月十九日止，其自付之金額為一千七百四十元（見本
    院卷一一頁至三七頁），全部合計上訴人追加之醫療費用為一萬五千四百十元，
    故上訴人於本院追加請求二萬六千四百十六元，於一萬五千四百十元範圍內，應
    予准許，超過部分，顯非正當，應予駁回。
六、上訴人又主張：上訴人因被上訴人駕車撞及受嚴重傷害，初時不僅頸椎受傷，且
    第四、五椎間盤突出併左臂神經叢麻痺、脊椎機能喪失，無法行走，雖經復健治
    療，但左上、下肢仍有運動障礙，有原審函調長庚紀念醫院高雄分院（九十）長
    庚院高字第一九四六號函可佐。上訴人因行走困難，每次就醫均需搭乘計程車，
    共支出計程車車資十一萬五千一百二十元，此項支出被上訴人應賠償上訴人等語
    。經查上訴人至長庚醫院每次往返車資經原審向高雄市計程車客運商業同業公會
    查詢為五百五十元，依長庚醫院及中央健保局之就醫紀錄，上訴人往返長庚醫院
    為五十次，共支出計程車車資二萬七千五百元；上訴人至小港醫院每次往返車資
    經原審向高雄市計程車客運商業同業公會查詢為二百元，依中央健保局之就醫紀
    錄為十四次，共支出計程車車資二千八百元；上訴人至右東中醫診所每次往返車
    資經原審向高雄市計程車客運商業同業公會查詢為三百元，依右東中醫診所之就
    醫紀錄為一百一十五次，共支出計程車車資三萬四千五百元；上訴人至安泰醫院
    每次往返車資經原審向高雄市計程車客運商業同業公會查詢為一百八十元，依中
    央健保局之就醫紀錄為一百次，共支出計程車車資一萬八千元，全部計程車車資
    為八萬二千八百元。上訴人於原審請求被上訴人賠償計程車車資十一萬五千一百
    二十元。乃原審以上訴人不能提出搭乘計程車車資收據為由，駁回上訴人此部分
    之請求，自有未當。原審駁回上訴人支出全部計程車車資之請求，固有可議。惟
    本院依上訴人就醫各醫院及中央健保局之就醫紀錄，參酌高雄市計程車客運商業
    同業公會之公函，計算上訴人所支出之計程車車資總共為八萬二千八百元，則上
    訴人於此範圍內之請求，即無不合，應予准許，逾此部分之請求，自應予以駁回
    。
七、上訴人再主張：上訴人自八十九年七月三十日車禍發生後，即因傷而不能工作，
    上訴人在原審以自八十九年七月三十日起至九十一年四月三十日止，仍有繼續作
    復健治療之必要，於此期間完全不能從事任何工作，有安泰醫院醫總字第二一０
    八號函在卷可稽為由，請求被上訴人賠償比較完全喪失勞動能力之損害七十三萬
    九千二百元，並蒙原審判決如數給付在案。然上訴人經長庚紀念醫院醫師洪國盛
    鑑定結果，認上訴人所受傷害已達中度肢體障之程度，符合身心障等級所列
    之陪類別，此有高雄市小港區身心障者鑑定表影本附卷可考。故上訴人主張
    自九十一年四月三十一日起（應為五月一日之誤）至依勞動基準法之規定強制勞
    工退休年齡六十歲為止，亦已喪失勞動動能力，所受損害依原審之計算方式為二
    百四十二萬零九十八元，爰於第二審擴張聲明請求被上訴人賠償上開金額等語。
    經查上訴人為四十一年十二月二十七日生，自九十一年五月一日起至滿六十歲為
    止，尚有十年八個月之勞動能力，再據長庚紀念醫院於八十九年十二月十二日出
    具之診斷證明書所載：「頸椎受傷併第四、五節椎間盤突出，左側上、下肢癱瘓
    ，無法從事一般工作」及安泰醫院於九十年三月三十日出具之診斷證明書內載：
    「左頸挫傷併臂神經叢麻痺，左腰椎（第四腰椎）橫突骨折併挫傷」等情狀，本
    院認為上訴人十年八月個月即一百二十八個月受有百分之六十五之喪失勞動能力
    之損失，並非完全不能從事輕微工作，且上訴人受傷前本無固定工作，以打零工
    為業，殊難判斷其工資若干，本院認為以政府規定之最低工資每月一萬五千八百
    四十元計算為適當。則上訴人自九十一年五月一日起至其滿六十歲止，其所得請
    求之喪失勞動能力之損失為一百零五萬四千四百四十三元（15,840×0000000000
    （ 128個月一次給付之係數)65／100）。從而上訴人擴張聲明請求被上訴人賠償
    自九十一年五月一日起至其滿六十歲之喪失勞動能力之損失二百四十二萬零九十
    八元，於一百零五萬四千四百四十三元範圍內，應予准許，超過部分，應予駁回
    。
八、上訴人未稱：因被上訴人之過失，使上訴人身體重傷，並已達中度殘障之程度，
    上訴人所受身體及精神上之痛苦，難以言諭，因而於原審請求被上訴人賠償非財
    產上之損害七十六萬元，但原審僅判准四十萬元，駁回上訴人其餘三十六萬元之
    請求，爰於上訴後，再請求被上訴人給付上訴人非財產上之損害三十六萬元云云
    ，原審審酌上訴人原擔任水泥工，以打零工為業，育有子女二人，名下無不動產
    。被上訴人則受畢國小教育，為家庭主婦，獨立撫養六名子女，其子女現均在學
    中，且被上訴人係政府列冊之低收入戶，名下有不動產土地一筆，住在澎湖縣境
    ，面積僅四二．六五平方公尺，並上訴人受害之程度等一切情狀，認上訴人請求
    非財產上之損害以四十萬元為適當，逾此部分之請求，不應准許。本院認原審上
    開認定，尚屬適切，上訴人請求被上訴人應再給付上訴人非財產上損害三十六萬
    元，為無理由。
九、從而上訴人本於侵權行為之法律關係，上訴於原審訴請被上訴人給付所支出計程
    車費十一萬五千一百二十元及精神慰藉金三十六萬元，及在本院追加請求醫藥費
    二萬六千四百十六元暨勞動損失二百四十二萬零九十八元，並均自本院言詞辯論
    終結之日即九十二年四月十日起至清償日止之法定遲延利息，就上訴人上訴計程
    車費八萬二千八百元及追加聲明部分，醫藥費一萬五千四百十元暨勞動損失一百
    零五萬四千四百四十三元，合計一百一十五萬二千六百五十三元本息範圍內，為
    有理由，應予准許，逾此部分之請求，為無理由。原審就上開上訴應准許部分，
    為上訴人敗訴之判決，自屬未洽，上訴意旨指摘此部分不當，為有理由，應由本
    院予以廢棄此部分，並改判決如第二項所示。其餘上訴及其餘擴張之訴均應駁回
    。
十、結論：本件上訴及追加之訴，為一部分有理由，一部分無理由，依民事訴訟法第
    四百四十九條第一項、第四百五十條、第四百六十三條、第三百八十五條第一項
    前段、第七十九條但書，判決如主文。
中      華      民      國    九十二    年      四      月    二十四    日
                                      臺灣高等法院高雄分院民事第二庭
~B1審判長法官  簡色嬌
~B2法      官  陳真真
~B3法      官  周慶光
右為正本係照原本作成。
如對本判決上訴，須於判決送達後二十日內向本院提出上訴狀，其未表明上訴理由者
，應於上訴後二十日內向本院提出上訴理由書（均須按他造當事人之人數附繕本）。
上訴時應提出委任律師或具有律師資格之人之委任狀，並依附註條文規定辦理。
中      華      民      國    九十二    年      四      月    二十八    日
~B法院書記官  郭蘭蕙
附註：
民事訴訟法第四百六十六條之一：
對於第二審判決上訴，上訴人應委任律師為訴訟代理人，但上訴人或其法定代理人具
有律師資格者，不在此限。
上訴人之配偶、三親等內之血親、二親等內之姻親，或上訴人為法人、中央或地方機
關時，其所屬專任人員具有律師資格並經法院認為適當者，亦得為第三審訴訟代理人。
第一項但書及第二項情形，應於提起上訴或委任時釋明之。
                                                                   Ａ


司法院資訊處製作；財團法人民間司法改革基金會備份。
